臺灣高等法院刑事判決　　　　　　96年度重上更(三)字第82號
上訴人　即
被告之配偶　乙○○
上　訴　人
即　被　告　丁○○
　　　　　　　　　　（現臺灣臺北看守所羈押中）
選任辯護人　周國榮律師
上列上訴人因被告強盜等案件，不服臺灣基隆地方法院94年度重
訴字第8號，中華民國94年9月9日第一審判決（起訴案號：臺灣
基隆地方法院檢察署94年度偵字第964號、第2163號），提起上
訴，經判決後由最高法院第三次發回更審，本院判決如下：
    主  文
原判決撤銷。
丁○○犯強盜罪而故意殺人，累犯，處死刑，褫奪公權終身。
扣案之長形尖刀壹把（含刀鞘壹個）沒收。
    事  實
一、丁○○曾因施用第一級、第二級毒品案件，分別經臺灣士林
    地方法院判處有期徒刑6月、5月，並均諭知如易科罰金以30
    0元折算1日，且定應執行有期徒刑9月，如易科罰金以300元
    折算1日確定，於91年12月26日易科罰金執行完畢。
二、丁○○於94年3月1日下午3時許，攜帶其所有客觀上具有危
    險性，足以傷害人之身體或健康之長形尖刀1把（含刀鞘1個
    ，非屬槍砲彈藥刀械管制條例之刀械），藏放於上衣內，騎
    乘車號CJS－586號重型機車，途經臺北縣金山鄉○○里街15
    號李燦群住宅前，見該址鐵捲門拉下，似無人在屋內，認有
    機可趁而決意入內行竊財物，即意圖為自己不法之所有，並
    基於無故侵入住宅竊盜之犯意，騎上開機車繞到該址後門，
    由該處雜物堆內撿拾鐵條1支，撬毀該址後方鐵捲門邊側，
    致該鐵捲門無法閉合而不堪用後，利用門邊側縫隙，無故侵
    入屋內，丁○○侵入屋內後，在1樓房間著手搜尋財物，因
    未合其所需而未取，乃由樓梯欲至2樓繼續搜尋財物時，甫
    上2樓至李燦群房門，即為李燦群發現，丁○○欲逃離現場
    ，李燦群上前攔阻，雙方在房門內外拉扯，丁○○因遭李燦
    群拉扯，致其掙脫逃離不成，詎為脫免逮捕，當場持上揭長
    形尖刀，接續猛刺李燦群之左頸部（傷口打開為11.8×1.8
    公分大小，閉合為11公分長；深度約2.5公分）、前頸部（
    傷口打開為20.5×6公分大小，閉合為19公分長；深度約5公
    分）、左腹部（傷口打開為16×3公分大小，閉合為16公分
    長；深度約為10公分）、左腹外側部（傷口打開為2.1×0.8
    公分大小，閉合為2.5公分長；深度約為3.5公分）、左大腿
    後部（傷口打開為3.8×1.5公分大小，閉合為4公分長；深
    度約1公分）及左手背部（傷口打開為8×0.2公分大小，閉
    合為8公分長），李燦群遭刺殺後仍不鬆手並與丁○○繼續
    拉扯，丁○○在掙脫拉扯過程中，其所持上揭長形尖刀掉落
    在2樓房間外客廳地上，雙方則繼續由2樓拉扯纏鬥至1樓，
    嗣李燦群因傷重虛弱，丁○○始得脫免逮捕並開啟1樓鐵捲
    門後，騎乘其原停放在後門之機車逃離現場。李燦群遭刺殺
    後，倒臥在住處1樓鐵捲門前，經鄰居發現報案並急送長庚
    紀念醫院基隆分院急救，延至同日下午5時許，仍因多重穿
    刺切割傷致出血性休克不治死亡。
三、丁○○於逃離現場後即返回臺北縣石門鄉老梅村公地22號住
    處，為掩飾其上開犯行，於途中，先將穿著染有血跡之背心
    及手套丟棄住處後方溪流，返家後再將穿著之白色上衣、深
    藍色牛仔褲丟進洗衣機內洗滌，穿著之塑膠雨鞋則置於客廳
    沙發後方。嗣經警在案發現場扣得丁○○所有之上揭長形尖
    刀1把（含刀鞘1個）及打火機1個，並調閱案發現場附近監
    視器，查知丁○○涉有重嫌，乃於94年3月1日晚間11時許，
    前往丁○○住處，經其同意搜索後，當場扣得丁○○所穿著
    之上開白色上衣、深藍色牛仔褲及黑色塑膠雨鞋，並在其所
    騎乘之上開機車置物箱內查獲染有血跡之抹布1條。
四、案經被害人李燦群之母甲○○○、妻丙○○告訴暨臺北縣政
    府警察局金山分局報請臺灣基隆地方法院檢察署檢察官偵查
    終結，提起公訴。
    理  由
壹、程序方面
一、本件認定事實所引用之本件卷內所有卷證資料（除被告之供
    述詳如後述外，包含人證莊行正、許樹人、劉銀珠於審判外
    之陳述與文書證據、物證等證據），並無證據證明係公務員
    違背法定程序所取得，亦無刑事訴訟法第159條之1至之3所
    規定之不得作為證據之情形，且被告及其辯護人於本院審理
    時均陳明對檢察官所提出之證據方法之證據能力沒意見等語
    ，而卷內之文書證據，亦無刑事訴訟法第159條之4之顯有不
    可信之情況與不得作為證據之情形，從而，依刑事訴訟法第
    159條至159條之5之規定，本件認定事實所引用之本件卷證
    所有證據（除被告之供述詳如後述外，包含人證莊行正、許
    樹人、劉銀珠於審判外之陳述與文書證據、物證等證據），
    均有證據能力，合先敘明。
二、被告雖辯稱：伊為警查獲到案後，在臺北縣警察局金山分局
    地下室拘留室前面房間內，警員歐耀輝每五秒恐嚇一次稱如
    30秒內不配合，要讓我死得很難看，是其警詢自白係出於員
    警恐嚇，不具有任意性云云，惟查：本件係因警方在案發現
    場扣得被告丁○○所有之上開長形尖刀1把（含刀鞘1個）及
    打火機1個，並調閱案發現場附近監視器攝得被告丁○○所
    騎乘之機車，乃前往被告住處察訪，發現被告涉有重嫌，始
    請被告到警局溝通，且被告於前往警局溝通之初全盤否認犯
    罪，直至臺北縣政府警察局鑑識組組長驗得其指甲中含有血
    跡反應後（被告亦不否認臺北縣政府警察局鑑識組組長曾剪
    其指甲鑑驗），被告始坦承犯行，足徵被告係因警方掌握有
    其涉案之相當證據及科學鑑驗結果，始自白犯行。況實務運
    作上，法院及檢察官均負有查證警察機關所取得之被告陳述
    是否具有任意性之權責，不致偏頗，乃被告於檢察官及法官
    訊問時，或未經提出刑求抗辯，或自言警詢之言為實在，自
    足以擔保其警詢供述之任意性，尚難認被告之警訊筆錄係遭
    警員之恐嚇所取得，而不具任意性。況卷附被告於94年3月2
    日經原審裁定入基隆看守所執行羈押時之臺灣基隆看守所新
    收（借提還押）受觀察勒戒人內外傷紀錄表（原審卷第128
    頁），被告身體並無何傷痕，益見被告所辯不實，自不足採
    信。
三、被告選任之辯護人於原審時雖為被告辯稱：警員未經徵得被
    告之同意，即於夜間對被告進行詢問，因此被告於警詢時之
    自白不具任意性云云，但被告於警詢時共製作3份警詢筆錄
    ，依上開筆錄之記載，前2次筆錄之時間雖在夜間，但均經
    徵得被告之同意（見偵字第964號卷第6頁反面、第8頁正反
    面），且刑事訴訟法第100條之3並未規定被告同意夜間詢問
    之意思表示應以何種方式為之，或應以何種方式證明被告之
    同意，則被告於含有同意夜間詢問內容之警詢筆錄簽名及按
    捺指印，自足表明被告同意警員於夜間對其進行詢問，況被
    告及其辯護人於本院行準備程序時，就警詢筆錄於夜間訊問
    是否經被告同意及警詢時警察歐耀輝有無對之恐嚇等情，均
    表示不再就此爭執等語，被告及辯護人先前執此爭辯，已無
    意義。至證人羅國粹雖於原審時證稱伊非擔任上開筆錄之紀
    錄云云，然上開筆錄係由臺北縣警察局金山分局刑事組郭進
    興小隊長對其進行詢問，由羅國粹偵查員擔任紀錄之事實，
    業經證人即小隊長郭進興證述在卷，並有於詢問人欄及記（
    紀）錄人欄分別蓋有「小隊長郭進興」、「偵查員 (二)羅
    國粹」職章之調查筆錄3份附卷可稽（見偵卷第6頁至第12頁
    ），足認證人羅國粹於原審證稱：「並非擔任紀錄」云云，
    與上開事證不符，自不足採，附此敘明。
貳、實體方面
一、訊據被告丁○○固坦承伊有於上揭時、地，攜帶伊所有之長
    形尖刀一把，侵入臺北縣金山鄉○○里街15號被害人李燦群
    住宅意在行竊，於搜尋財物未獲之際，為被害人李燦群發現
    後欲逃離現場，遭被害人李燦群攔阻，雙方發生拉扯而施予
    暴力，因不耐李燦群久纏拉扯，致其掙脫逃離不成，乃持刀
    接續刺被害人李燦群之左頸部、前頸部、左腹部、左腹外側
    部、左大腿後部及左手背部等情，惟矢口否認有強盜殺人之
    犯行，並辯稱：伊自被害人家中後門侵入屋內後直接上2樓
    ，並未在1樓著手竊取財物，伊在二樓時正欲開房門入內搜
    尋財物時，被害人李燦群即打開房門與其撞見，伊受到驚嚇
    擬逃離該地，孰料遭到被害人李燦群阻攔拉扯，方自上衣內
    取出所預藏之長形尖刀，朝被害人李燦群刺去，並非故意要
    殺害被害人李燦群，且並未著手竊盜，否則被害人家中1樓
    保險櫃為何未經翻動云云。另上訴人即被告之配偶則稱略以
    原判決判刑太重，希望不要判死刑等語。
二、經查：
(一)本件被害人李燦群於94年3月1日下午3時許，為證人即鄰居
    莊行正、劉銀珠發現倒臥在臺北縣金山鄉○○里街15號自宅
    前方鐵捲門前並自稱有人搶，經報警送醫急救後，延至同
    日下午5時許仍不治死亡等情，業經證人莊行正、劉銀珠於
    警詢時、檢察官偵查中證述明述。且被害人經臺灣基隆地方
    法院檢察署檢察官會同法醫師相驗解剖鑑定死因結果，認定
    ：被害人李燦群受有左頸部（傷口打開為11.8×1.8公分大
    小，閉合為11公分長；深度約2.5公分）、前頸部（傷口打
    開為20.5×6公分大小，閉合為19公分長；深度約5公分）、
    左腹部（傷口打開為16×3公分大小，閉合為16公分長；深
    度約為10公分）、左腹外側部（傷口打開為2.1×0.8公分大
    小，閉合為2.5公分長；深度約為3.5公分）、左大腿後部（
    傷口打開為3.8×1.5公分大小，閉合為4公分長；深度約1公
    分）及左手背部（傷口打開為8×0.2公分大小，閉合為8公
    分長）等多重銳器穿刺切割傷，致死創傷為前頸部穿刺切割
    傷，切斷左頸內外頸靜脈，死亡原因為多重穿刺切割傷致出
    血性休克死亡，死亡方式為他殺等情，有相驗筆錄、相驗屍
    體證明書、臺灣基隆地方法院檢察署94年3月2日勘驗現場筆
    錄、繪製現場圖、長庚紀念醫院基隆分院診斷證明書2紙、
    解剖筆錄、相驗被害人照片106幀、長庚紀念醫院病歷表基
    隆分院病歷表及法務部法醫研究所94年4月20日法醫理字第
    0940001219號函附94法醫所醫鑑字第0397號鑑定書、臺北縣
    政府警察局現場勘查報告、現場照片105幀等在卷可稽（見
    相驗卷第48頁、第53頁、第54至56頁、第57、58頁、第63頁
    、第64至118頁、第119至130頁、第132至141頁、偵字第964
    號卷第124至135頁、第136至189頁）。
(二)又刑法第329條之以強盜論，即以強盜罪相當條文處罰之意
    ，並非專以同法第328條第1項之強盜論罪，故同法第330條
    所謂犯強盜罪，不僅指自始犯強盜罪（328條）者而言，即
    依第329條以強盜論者，亦包括之，而竊盜因脫免逮捕當場
    施以強暴，依刑法第329條，應以強盜論，其不因竊盜既遂
    或未遂而異其適用。又其當場所施之強暴，即係殺人之行為
    ，應成立犯強盜罪而故意殺人之結合犯，（最高法院分別著
    有25年上字第6626號、30年上字第2011號判例意旨可資參照
    ），本件被告於上揭時、地，攜帶其所有之長形尖刀1把，
    以現場拾得鐵條1支，破壞被害人住處後方鐵捲門後，侵入
    被害人住宅內行竊，為被害人李燦群發現後欲逃離現場，遭
    被害人李燦群攔阻，雙方發生拉扯，其因不耐李燦群久纏拉
    扯，致其掙脫逃離不成，持刀接續刺被害人李燦群之左頸部
    、前頸部、左腹部、左腹外側部、左大腿後部及左手背部後
    ，始脫免逮捕逃離現場，被害人則倒臥在住處1樓鐵捲門前
    ，經鄰居發現急送長庚紀念醫院基隆分院急救，延至同日下
    午5時許，仍因多重穿刺切割傷致出血性休克不治等情，迭
    據被告迭於警詢、檢察官偵查中、原審羈押時、本院歷審及
    本院審理時坦承不諱（見相驗卷第6頁反面、第8頁反面、偵
    字第964號卷第85至89頁、聲羈字第30號卷第8頁、本院上重
    訴卷第74、75頁、第146、147頁、本院更一卷第112頁反面
    、第113頁正、反面、更二卷第51頁、本院96年5月23日審理
    筆錄第7至9頁），核與證人即被害人鄰居許樹人、莊行正、
    證人即案發當時在現場附近工作之工人許是翔等人於檢察官
    偵查中、警詢時證稱：案發當時有看見一名男子身上染有血
    跡，往金包里老街橋頭金山鴨肉店方向行進，立即報案，並
    將被害人送醫急救等情大致相符，且經採集在被告住處扣得
    之黑色雨鞋上之血跡送驗，結果與被害人李燦群之DNASTR型
    別相符，有內政部警政署刑事警察局94年4月19日刑醫字第
    0940032325號鑑驗書在卷可證（見偵字964號卷第226頁），
    並有案發現場附近監視器攝得畫面翻拍照片4張、被害人住
    處後方鐵捲門框遭人撬開，無法閉合之相片2張在卷可憑（
    見偵字第964號卷第50至52、第167頁）。此外，復有長形尖
    刀1把、刀鞘1個、白色上衣及深藍色牛仔褲各1件、塑膠雨
    鞋1雙、沾有被告血跡之抹布1條扣案可佐，而上開扣案之長
    形尖刀上之血跡，經鑑驗結果，亦與被害人李燦群之DNASTR
    型別相同，有內政部警政署刑事警察局鑑驗書在卷可憑，足
    認被告係以竊盜之目的攜帶上開扣案之尖刀侵入被害人住處
    （其已著手於竊盜行為之實行，理由詳如下述），自應成立
    毀壞門扇、攜帶兇器之加重竊盜未遂罪，而因脫免逮捕，當
    場施以強暴脅迫，係屬刑法第329條之準強盜罪，已具有同
    法第321條第1項第2款、第3款、第2項之情形，自有同法第
    330條之適用，又其當場所施之強暴，即係持扣案之尖刀殺
    害被害人，其加重準強盜未遂與殺人行為間，揆諸上開判例
    意旨，自應成立強盜殺人之結合犯。
(三)被告及其辯護人雖一再辯稱：伊進入被害人家中1樓並未逗
    留，直接上2樓，即遭被害人發現，尚未著手竊盜行為，伊
    也沒有拿走被害人的東西，自不足構成強盜殺人罪云云，微
    論此為被告片面之詞，是否可信，已有可疑，而其為免罹禍
    於強盜殺人之結合犯行，於原審及上訴審時翻異其在警詢及
    檢察官偵訊時曾謂在一樓廚房抽屜裡搜尋財物取尖刀一把（
    見偵查卷第6、8頁背面），或謂尖刀為被害人自行持有，纏
    鬥時為被告所刺傷（原審卷第27頁、上訴卷第16、43頁），
    嗣於上訴審審判程序及更審後才改稱尖刀係伊自行帶行竊
    防身之用等語，尤見其片面供詞反覆不一，為不可信。抑有
    進者，按侵入他人住宅竊盜依一般社會觀念，咸認行為人以
    竊盜為目的，而侵入他人住宅，搜尋財物時，即應認與竊盜
    之著手行為相當，最高法院著有84年台上4341號判決意旨可
    資參照。本件被告以鐵條撬毀被害人之住處後方鐵捲門邊側
    進入宅內意在行竊，由後門進入屋內，係一狹長走道，而其
    通往2樓之樓梯係隱藏在廚房內，有現場照片在卷為憑，初
    進入上開住處者，斷無可能未經搜尋即可得知其通往2樓樓
    梯之實際位置，而本件被告係臨時起意竊盜，其主觀上既以
    竊盜之目的破壞被害人住處後門侵入被害人李燦群住處，對
    於被害人家中自當不熟悉，是其於進入被害人住處1樓後，
    自當先以目光實際觀察被害人住處1樓之地形、地物熟悉環
    境，以方便竊盜後脫逃，是其於觀察現場之地形、地物之同
    時當可順便搜尋財物，且被告於原審時供稱：伊由被害人住
    宅後面鐵捲門侵入屋內後，看到通道前方是客廳，因認為客
    廳沒有財物，直接走到2樓等語，於本院審理時供稱：伊從
    後門進入，先看到廚房，就是樓梯口，再來就是客廳，我就
    直接上2樓等語，足見被告進入被害人住處1樓後，顯然有以
    目光並實際著手觀察被害人住處1樓地形、地物熟悉環境，
    迨其發現現場1樓並無可竊取或未符其所需之財物，方至2樓
    ，始與經驗法則相侔，而參照上開判決意旨，被告之行為自
    屬已著手於竊盜行為之實行，雖被告尚未竊取財物得手，則
    係其竊盜行為既未遂之問題，與被告是否著手無涉。本件被
    告之行為，已構成強盜殺人之結合犯，已如上述，是被告辯
    稱伊尚未著手於竊盜，伊之行為不足構成強盜殺人罪云云，
    無非被告片面之詞，不足採信。至被告又辯稱：伊上2樓正
    欲開啟房門時，被害人即從房內開門出來，伊並未進入2樓
    房間內搜尋財物等語，然參以現場照片13至21（見偵字第96
    4號卷第142至146），其中被害人之血跡除分佈在房間門口
    附近外，尚有部分散佈在床上，自不能排除被害人係遭被告
    入侵房內被被害人發現為抗拒逮捕持上開扣案之尖刀揮刺，
    被害人受傷後血才噴濺在床上，被告辯稱未入侵二樓房內，
    亦難置信。況本院已認定被告於進入被害人住宅1樓時即已
    著手竊盜等情，已如上述，縱其未進入被害人二樓房內搜尋
    財物，亦無礙其強盜而故意殺人之成立，是被告執此爭辯，
    亦不足採為其有利之認定。
(四)被告於原審審理中雖又辯稱：扣案之尖刀不是伊帶去現場云
    云，但被告於警詢及檢察官偵訊時供稱：扣案之尖刀係伊進
    入被害人住處發現，隨手拿在手上防身之用云云，於原審審
    理中供稱：扣案之尖刀不是伊所有，係被害人所有云云，於
    本院上訴審準備程序時：刀子係被害人的，不是伊帶去的云
    云，但被害人之母甲○○○、妻丙○○均否認該尖刀係渠等
    家中所有，況被告於本院上訴審審判程序時、更一審、更二
    審及本院審理時均供稱：扣案之尖刀係伊帶去的，不是被害
    人家裡的，先前所稱扣案之尖刀是在被害人1樓拿取是不對
    的，是因為當時害怕等語（見本院上重訴卷第76頁、第143
    、144頁、更一卷第112頁、更二卷第93頁、本院準備程序筆
    錄第2頁、本院96年5月23日審理筆錄第3頁），足認扣案之
    尖刀係被告行竊時所攜帶進入被害人家中無疑。至被告雖於
    原審偵審中又辯稱：伊上2樓時，正欲打開2樓房門時，被害
    人即先打開房門，並持扣案之尖刀先揮刺其額頭，伊始以雙
    手抓住被害人的手，伊自始至終均未奪下刀子云云，然查：
    被告為43歲之男子，身高170公分，被害人李燦群為42歲之
    男子，身高168公分，體型健壯，有臺灣基隆看守所健康檢
    查表（乙）及法務部法醫研究所（94）醫鑑字第0397號鑑定
    書在卷可查，足見被告與被害人之體型及年紀均相當，而參
    以被害人受有如事實欄所載之多處穿刺切割傷，甚且左頸部
    之左頸內外頸靜脈均遭切斷之嚴重傷害，而被告僅額頭受有
    傷害（按被告於案發當晚為警查獲時，額頭確有外傷之事實
    ，業經證人羅國粹、郭進興結證屬實，然該傷在被告於案發
    後翌日入基隆看守所執行羈押時即已癒合，有臺灣基隆看守
    所新收《借提還押》受觀察勒戒人內外傷記錄表在卷可查）
    ，衡情扣案之長形尖刀如始終由被害人持在手中，被告從未
    奪下刀子，則雙方在拉扯之過程中，被害人自當無受如此嚴
    重傷勢之理。況被害人所受之傷勢集中在身體左側，且其左
    手背部所受穿刺切割傷，經臺北縣政府警察局勘驗結果，認
    係抵禦傷（見偵字第964號卷第127頁），而被告手部並無因
    抵擋或搶刀而受有傷害等情，足見被告上開所辯係被害人先
    持刀揮刺，伊搶刀造成傷害云云，顯係事後卸責之詞，尤以
    被告嗣後已改稱尖刀為其自行帶在身而不足採信。
(五)被告雖又辯稱：伊僅係臨時起意竊盜，並無殺人之故意云云
    ，但查：刑法上殺人罪與傷害人致死罪之區別，視加害人有
    無殺意為斷，被害人所受之傷害程度，固不能據為認定有無
    殺意之唯一標準，但加害人下手之情形如何，於審究其犯意
    方面，仍不失為重要參考資料。又殺人與傷害人致死之區別
    ，應以加害人有無殺意為斷，不能因與被害人素不相識，原
    無宿怨，即認為無殺人之故意，最高法院著有20年非字第10
    4號、51年台上字第1291號判例意旨可資參照。本件被告侵
    入被害人家中竊盜，遭被害人發現後欲逃離現場，遭被害人
    攔阻，雙方發生拉扯，竟持扣案之尖刀接續刺被害人李燦群
    之左頸部、前頸部、左腹部、左腹外側部、左大腿後部及左
    手背部後，造成被害人受有如事實欄所載之多重銳器穿刺切
    割傷（其中前頸部之穿刺切割傷，已切斷被害人之左頸內外
    頸靜脈，為致死創傷，另被告持刀刺入被害人李燦群之左腹
    部時，刀械可能有扭轉之情形致腸子外露，有法務部法醫研
    究所94年法醫所醫鑑字第0397號鑑定書及長庚紀念醫院基隆
    分院急診護理記錄），經鄰居發現急送長庚紀念醫院基隆分
    院急救，延至同日下午5時許，仍因多重穿刺切割傷致出血
    性休克不治死亡。而衡情頸部係人體重要呼吸器官，腹部則
    有諸多臟器，且分佈主動脈，均屬人體中相當脆弱之要害部
    位，倘持銳器猛刺，會戕害人之生命，被告豈能無所預見，
    乃被告猶以扣案之尖刀，接續刺被害人並造成被害人受有上
    開所述嚴重之傷勢，綜合上情研判，被告下手之重，用力之
    猛，其主觀上顯非基於嚇阻被害人之意，始以扣案之尖刀揮
    刺被害人，足見被告當時顯然有致被害人於死之殺人故意，
    至為灼然。
(六)綜上所述，本件事證明確，被告之犯行，洵堪認定。
三、新舊法比較適用：
(一)按修正後刑法第2條第1項規定：「行為後法律有變更者，適
    用行為時之法律。但行為後之法律有利於行為人者，適用最
    有利於行為人之法律。」。
(二)被告行為後刑法第37條有關褫奪公權之規定，於94年1月7日
    修正公布，於95年7月1日施行，其中第1項及第3項，修正前
    、後相關條次、構成要件均未變更，經比較修正前、後之規
    定，新法之規定對被告而言並無較有利之情形。
(三)被告有如事實欄所載之犯行及執行情形，有本院被告前案紀
    錄表一份附卷可稽，於5年內再故意犯本件有期徒刑以上之
    罪，不論依修正前之刑法第47條，或修正後之刑法第47條第
    1項之規定，均構成累犯，對被告而言並無有利或不利之情
    形，自不生新舊法比較之問題。
(四)另被告行為後刑法第57條、第58條等規定，亦經修正，惟此
    為法院就刑之裁量及加減審認標準見解之明文化，非屬法律
    之變更。
(五)經綜合被告本件全部罪刑之結果而為比較，被告行為後之刑
    法並不較有利於被告，本件應適用被告行為時刑法之規定論
    處。
四、按扣案之尖刀（非屬槍砲彈藥刀械管制條例之刀械）屬鐵製
    材質，客觀上具有危險性，足以傷害人之身體或健康，自屬
    兇器無疑。被告攜帶扣案之尖刀一把，毀壞被害人住宅後面
    鐵捲門，侵入被害人李燦群之住宅，在1樓著手搜尋財物因
    未符其所需而未取，乃往2樓繼續行竊，雖被告尚未竊取財
    物得手，自仍應成立刑法第321條第1項第2款、第3款、第2
    項之攜帶兇器毀壞門扇、安全設備之加重竊盜未遂罪，而因
    脫免逮捕，當場施以強暴脅迫，係屬刑法第329條之準強盜
    ，已具有同法第321條第1項第2、3款、第2項之情形，自有
    同法第330條之適用，又其當場所施之強暴，即係持扣案之
    尖刀殺害被害人，其加重準強盜未遂與殺人行為間，在時間
    上有銜接性，在地點上有關連性，是核其所為，係犯刑法第
    332條第1項之強盜而故意殺人罪（按刑法第332條第1項之強
    盜而故意殺人罪，是將強盜與殺人二個獨立犯罪行為，依法
    律規定結合成一罪，並加重其處罰，姑不論強盜既遂或未遂
    ，祇須相結合之殺人行為係既遂，即屬相當《參照最高法院
    94年台上字第7288號》本件被告涉犯加重竊盜未遂時，遭被
    害人發現，於盜所為脫免逮捕，當場持上開尖刀對被害人施
    以強暴殺害被害人，其準強盜部分雖屬未遂，但準強盜以強
    盜論並與殺人既遂行為相結合，參照上揭判決意旨，自應成
    立強盜而故意殺人罪）。被告有如事實欄所載之犯行及執行
    情形，有本院被告前案紀錄表一份附卷可稽，其於5年內再
    故意犯本件有期徒刑以上之罪，本應依被告行為時刑法第47
    條之規定加重其刑，惟因刑法第332條第1項之法定本刑為死
    刑、無期徒刑，依法不得加重其刑。又毀壞門扇及安全設備
    之行為，乃係竊盜之加重要件行為，自無成立毀損罪之餘地
    ；毀壞門扇而入室行竊，其侵入行為即屬侵入住宅，已結合
    於所犯加重竊盜之罪質中，無更行構成侵入住宅罪之理（參
    照最高法院83年度台上字第3856號判決意旨及27年上字第18
    87號判例意旨），是本件被告之行為既符合刑法第321條第1
    項第2款、第3款、第2項之毀壞門扇、攜帶兇器之加重竊盜
    未遂罪之構成要件，揆諸上揭判決、判例意旨，被告毀損及
    侵入住宅等行為，業已結合於所犯加重竊盜之罪質中，自無
    再成立毀損及侵入住宅罪之理，公訴人認被告尚涉犯刑法第
    354條毀損罪嫌、第306條第1項侵入住宅罪嫌云云，尚有未
    洽，應予更正。另辯護人認被害人之家屬未對侵入住宅與毀
    損告訴云云，然依上開說明被告毀損及侵入住宅等行為，業
    已結合於所犯加重竊盜未遂之罪質中，自無庸單獨對毀損及
    侵入住宅等行為提起告訴。況被害人之母甲○○○及其配偶
    丙○○，已於94年5月12日以被告意圖行竊，．．．從後門
    闖入，．．．嗣因見賊跡敗露而萌殺人滅口之意，拿出預藏
    之利刀，猛刺被害人（致死）」等行為，向臺灣基隆地方法
    院檢察署提出刑事告訴狀，有上開告訴狀在卷為憑（見交查
    字第45號卷第2頁至第5頁），且被害人之母甲○○○於檢察
    官偵查中亦當庭表示「希望依法追訴」（見相字第88號卷第
    143頁），依其情形，甲○○○、丙○○對於告訴乃論之部
    分，即有訴究之意思，辯護人執此爭辯，亦屬無據。
五、原審因予論罪科刑，固非無見。惟查：（一）被告涉犯侵入
    住宅罪，業已結合於所犯加重竊盜之罪質中，自無再成立侵
    入住宅罪之理，乃原審認被告係犯刑法第332條第1項之強盜
    殺人罪及第306條第1項之侵入住宅罪，所犯上開二罪，有手
    段、目的之牽連關係，應依刑法第55條之規定，從一重之刑
    法第332條第1項之強盜殺人罪處斷，尚有違誤。（二）又扣
    案兇器長形尖刀一把，係被告所所有並攜帶至被害人住處而
    為本件犯行，乃原判決誤認係被告竊自被害人住處，而未予
    宣告沒收，亦有未洽。被告上訴意旨，否認已著手施行竊盜
    之犯行，另其配偶乙○○上訴意旨，任意指摘原判決量刑過
    重，胥無理由，但查原判決既有上開可議，自應由本院將原
    判決予以撤銷改判。爰審酌被告與被害人並無恩怨，僅因竊
    盜遭被害人發現，為脫免逮捕，竟泯滅人性持扣案之尖刀對
    被害人痛下殺手，造成被害人頸部幾乎遭砍斷，腹部被砍殺
    成腸外露之情形，終因多重穿刺切割傷致出血性休克不治死
    亡，罔顧對於生命權之尊重，手段兇殘，並造成被害人家屬
    無法抹滅之傷痛，本院斟酌再三，認欲求其生而不可得，自
    有剝奪其生命之必要，爰宣告死刑，併依被告行為時刑法第
    37條第1項之規定，諭知褫奪公權終身，以昭炯戒。又被告
    所持以行兇之長形尖刀1把（含刀鞘1個），為其所有且係供
    本件犯罪所用之物，業據其供述在卷，併依刑法第38條第1
    項第2款宣告沒收。至扣案之白色上衣及藍色牛仔褲各1件、
    雨鞋1雙、抹布1條、安全帽1頂、手電筒1支、雨衣1件、打
    火機1個，雖係被告所有，但與被告之上開犯行無涉，自不
    予宣告沒收。另被告所持以撬毀被害人住處後門之鐵條1支
    ，因非屬於被告所有之物，亦不予宣告沒收。
據上論斷，應依刑事訴訟法第369條第1項前段、第364條、第299
條第1項前段，被告行為後刑法第2條第1項前段，被告行為時刑
法第329條、第330條、第332條第1項、第47條、第37條第1項、
第38條第1項第2款，判決如主文。
本案經檢察官曾忠己到庭執行職務。
中　　華　　民　　國　　96　　年　　6 　　月　　13　　日
　　　　　　　　　刑事第十九庭審判長法　官  尤豐彥
                                    法　官  宋  祺
　　　　　　　　　　　　　　　　　  法　官  黃金富
以上正本證明與原本無異。
如不服本判決，應於收受送達後十日內向本院提出上訴書狀，其
未敘述上訴之理由者並得於提起上訴後十日內向本院補提理由書
（均須按他造當事人之人數附繕本）。
                                    書記官  楊秋鈴
中　　華　　民　　國　　96　　年　　6 　　月　　13　　日
附錄：本案論罪科刑法條全文
刑法第332條第1項：
犯強盜罪而故意殺人者，處死刑或無期徒刑。
刑法第329條：
竊盜或搶奪，因防護贓物、脫免逮捕或湮滅罪證，而當場施以強
暴脅迫者，以強盜論。
刑法第330條第1項：
犯強盜罪而有第321條第1項各款情形之一者，處7年以上有期徒
刑。
